【裁判字號】    98,交抗,609
【裁判日期】    980826
【裁判案由】    聲明異議
【裁判全文】
臺灣高等法院高雄分院刑事裁定         98年度交抗字第609號
抗  告  人  交通部公路總局高雄區監理所
代  表  人  劉育麟
受 處 分人
即 異 議人  甲○○
上列抗告人因受處分人違反道路交通管理處罰條例聲明異議案件
，不服臺灣高雄地方法院中華民國98年7 月31日裁定（98年度交
聲字第2147號），提起抗告，本院裁定如下：
    主  文
抗告駁回。
    理  由
一、抗告意旨略稱：
    按汽車駕駛執照為駕駛汽車之許可憑證，而我國依車輛分類
    區○於道路交通安全規則第53條規定各類車種之駕駛執照，
    惟依同規則第61條規定，民眾已具備較低級車類駕駛資格後
    ，當其取得高一級車類駕駛資格時，基於1 人1 照 (汽車駕
    駛執照或機車駕駛執照）之原則，係應換發較高一級車類之
    駕駛執照，因其具備較低級車類之駕駛資格，故憑其換發取
    得較高一級車類之駕駛執照，准其駕駛較低級車類之車輛。
    按95年3 月1 日施行道路交通管理處罰條例第68條修正條文
    規定後，依修定條文規定，如汽車駕駛人領有汽車及機車駕
    駛執照者，其若係駕駛汽車違規應受吊扣駕照處分，當以吊
    扣其所領有憑以許可駕駛汽車行駛道路之汽車駕駛執照；若
    駕駛機車違規應受吊扣駕照處分，則吊扣其領有之機車駕駛
    執照，復如駕駛人係僅領有汽車駕駛執照或機車駕駛執照之
    一，且其駕駛道路除有違反處罰條例第21條第1 項第2 款、
    第21條之1 第1 項第2 款及第22條第1 項第4 、5 、6 款等
    規定情形者，如依規定尚應受吊扣駕駛執照處分之情形時，
    既其駕駛執照使用已有違反上開第21條、第21條之1 及第22
    條等相關條款規定之具體事實在案，其於違規行為時係以其
    領有使用之上開駕駛執照。而本案駕駛人僅領有普通大客車
    駕駛執照，核已有違反道路交通管理處罰條例第22條第1項
    第4 款規定之具體事實，其於違規行為時係以其領有之駕駛
    執照之持照條件行駛公路，當為明確，自應以其領有之普通
    大客車駕駛執照為吊扣處分。
  (一)查酒駕吊扣駕駛執照處分之目的並非僅為處罰違反道路交通
    管理事件之行為人而已，尚有以暫時禁止行為人於道路上駕
    駛，以免造成用路人重大傷亡，倘汽車駕駛執照所有人因騎
    乘普通重型機車酒後駕車違反道路交通管理處罰條例第35條
    規定，但由於其無考領普通重型機車駕照而得以免於吊扣處
    分，顯有違公平原則，更無異容許此不安全駕駛人仍可以反
    覆經常酒後駕駛，致對其他無辜用路人遭受危險性相對較高
    ，此非對酒駕處分違規立法之目的。況以該駕駛人駕駛機車
    輕率酒後違規行為，顯然漠視自身對保持交通安全之責任，
    亦不顧其他用路人之生命、身體、健康之危害及他人家庭完
    整，生計維持，自不得於酒後違規遭吊扣普通小型車駕駛執
    照後，反指自己工作權遭剝奪，家庭生計無法維持，這豈為
    事理之平。
  (二)故本所依規定填製之高監營裁字第裁80-N00000000號裁決書
    分別裁處罰鍰新台幣15000 元、1800元（合計新台幣16800
    元、98年7 月31日已到案繳納罰鍰）并吊扣異議人甲○○君
    普通大客車駕駛執照 (查被處分人目前僅持有普通大客車駕
    駛執照)12 個月，施以道安講習，應無不合，為加強道路交
    通管理，維護交通秩序，確保交通安全，謹請均院撤銷原裁
    定，維持本所裁定云云。
二、本案經本院審理結果，認第一審認事用法均無不當，應予維
    持，並引用第一審裁定書記載之理由（如附件）。
三、經查：
  (一)道路交通管理處罰條例第68條已於94年12月14日修正，查其
    修正過程與修正條文，立法委員認為原條文「汽車駕駛人，
    因違反本條例及道路交通安全規則之規定，受吊扣或吊銷駕
    駛執照處分時，受吊扣或吊銷其持有各級車類之駕駛執照」
    將違法或違規駕駛人所持有各級車類之駕駛執照一併吊扣或
    吊銷，失之過酷，對於人民工作與生活影響過鉅，有違比例
    原則，經與交通部協商後，乃將其中「受吊扣處分者，吊扣
    其持有各級車類之駕駛執照」部分之規定刪除。是駕駛人違
    反道路交通管理處罰條例第35條第1 項第1 款之規定而受吊
    扣駕駛執照處分時，依修正後同法第68條規定並參照其修正
    意旨，應僅得吊扣違規或違法當時駕駛車類之駕駛執照。
  (二)酒醉駕車行為均製造法所不容許之風險，以風險製造之立場
    觀之，並不因駕駛車輛種類之不同，而有所差別。但從風險
    實現之觀點而言，酒醉駕駛車類之不同，其對於交通安全衍
    生之實害結果也有所差異，如駕駛人駕駛低一級之車類違反
    本條例之規定時，不論其所造成之實害結果，而一律吊扣駕
    駛人所持有之各類駕照，亦有違反相同事件相同處理，不同
    事件不同處理之平等原則。
  (三)台灣高等法院97年法律座談會採用上述見解。本件抗告無理
    由，應予駁回。
據上論結，應依道路交通案件處理辦法第26條，刑事訴訟法第41
2條，裁定如主文。
中    華    民    國    98    年    8     月    26    日
                  刑事第二庭    審判長法  官  林正雄
                                      法  官  陳啟造
                                      法  官  黃壽燕
以上正本證明與原本無異。
本件裁定不得再抗告。
中    華    民    國    98    年    8     月    28    日
                                      書記官  高惠珠
附件：
臺灣高雄地方法院交通事件裁定      98年度交聲字第2147 號
原處分機關  交通部公路總局高雄區監理所
異  議  人
即受處分人  甲○○
上列異議人即受處分人因違反道路交通管理處罰條例案件，對於
交通部公路總局高雄區監理所民國98年7 月13日所為之裁決（高
監營裁字第裁80-NO0000000號）聲明異議，本院裁定如下：
    主  文
原處分關於吊扣駕駛執照部分撤銷。
上開撤銷部分不罰。
    理  由
一、原處分意旨略以：異議人即受處分人甲○○於民國98年7 月
    11日21時40分許，駕駛車號P5F-681 號重型機車，在高雄縣
    鳳山市○○路與鳳誠路口，經警查獲酒後駕車，呼氣酒精濃
    度達每公升0.39毫克，而有「汽車駕駛人酒精濃度超過規定
    標準（0.25-0.4）」之違規，依道路交通管理處罰條例第35
    條第1 項第1 款規定，裁處罰鍰（新臺幣）16,800元，吊扣
    駕駛執照12個月，施以道安講習等語。
二、聲明異議意旨略以：異議人因為與母親同住，甚少時間與父
    親相處，是而於98年7 月11日與父親相聚時喝了1 瓶啤酒，
    而於上開時、地為警取締酒後駕車之違規，今原處分機關除
    課以罰鍰外，另要吊扣異議人之駕照，因異議人尚有房貸欲
    繳納，且現今社會景氣不佳，謀生不易，異議人甚需駕照以
    維家庭生計，為此聲明異議，請求撤銷吊扣駕照之處分等語
    。
三、按汽車駕駛人飲用酒類後其吐氣所含酒精濃度超過每公升0.
    25毫克以上者，不得駕車，道路交通安全規則第114 條第2
    款定有明文。汽車駕駛人，駕駛汽車經測試檢定有酒精濃度
    超過規定標準者，處新臺幣1 萬5 千元以上6 萬元以下罰鍰
    ，並當場移置保管該汽車及吊扣其駕駛執照1 年，道路交通
    管理處罰條例第35條第1 項第1 款亦有明文。經查，異議人
    於上開時、地，酒後駕駛車號P5F-681 號重型機車，經警攔
    檢測得異議人酒後吐氣所含酒精濃度達每公升0.39毫克，乃
    以高雄縣政府警察局98年7 月11日高警交字第NO0000000 號
    舉發違反道路交通管理事件通知單（下稱舉發通知單）當場
    舉發，移送原處分機關以交通部公路總局高雄區監理所98年
    7 月13日高監自裁字第裁80-NO0000000號違反道路交通管理
    事件裁決書裁處吊扣駕駛執照12個月，施以道安講習等情，
    業為異議人所不爭執，並有上開裁決書及其送達證書、舉發
    通知單各1 份在卷足稽，則異議人確有上開道路交通管理處
    罰條例第35條第1 項第1 款之違規事實，應堪認定。次查，
    異議人並未領有重型機車駕駛執照，而僅領有大客車普通駕
    駛執照，有公路監理電子閘門證號查詢汽車駕駛人、證號查
    詢機車駕駛人查詢結果各1 紙在卷可憑，此部分事實亦堪認
    定。
四、然按道路交通管理處罰條例第68條曾於94年12月14日修正公
    布，並自95年3 月1 日開始施行。原條文規定：「汽車駕駛
    人，因違反本條例及道路交通安全規則之規定，受吊扣或吊
    銷駕駛執照處分時，吊扣或吊銷其持有各級車類之駕駛執照
    」，修正後改為：「汽車駕駛人，因違反本條例及道路交通
    安全規則之規定，受吊銷駕駛執照處分時，吊銷其持有各級
    車類之駕駛執照」。觀其提案修正理由「原條文將違法或違
    規駕駛人所持有各級車類之駕駛執照一併吊扣或吊銷失之過
    酷，影響人民工作及生活甚鉅，爰修正之」，此業據立法院
    公報第94卷第70期院會紀錄記載明確。顯見依現行道路交通
    管理處罰條例規定，不得吊扣駕駛人所持有他級駕駛執照，
    亦即於為吊扣駕駛人駕駛執照之處分時，僅得吊扣駕駛人違
    規時所駕駛該級車類之駕駛執照，以限制其繼續駕駛該級車
    類行駛道路之權利。次按行政行為，採取之方法所造成之損
    害不得與欲達成目的之利益顯失均衡，行政程序法第7 條第
    3 款定有明文。又依道路交通安全規則第61條第1 項第2 款
    規定，汽車駕駛人取得高一級車類之駕駛資格者，應換發駕
    駛執照，並准其駕駛較低級車類之車輛，已領有大客車駕駛
    執照者，得駕駛大貨車、代用大客車、大客貨兩用車、曳引
    車、小型車、輕型機器腳踏車。則本件異議人既係駕駛重型
    機車違規，若其大客車駕駛執照因而遭吊扣，將造成異議人
    不能駕駛大貨車、代用大客車、大客貨兩用車、曳引車、小
    型車、輕型機器腳踏車之結果，則原處分機關採取吊扣異議
    人大客車駕駛執照，以達成限制其駕駛重型機車之目的，所
    造成損害已與欲達成目的之利益顯失均衡。是本件異議人既
    係因酒後駕駛重型機車，僅能吊扣異議人重型機車之駕駛執
    照，不得代以吊扣其他種之駕駛執照，而異議人既無重型機
    車駕駛執照可供吊扣，原處分就此部分即無法執行，自無從
    維持。異議人聲明異議，尚屬可採，而應由本院就原處分所
    為吊扣駕駛執照12個月部分（即異議人聲明異議部分）予以
    撤銷，併就該撤銷部分為不罰之諭知。
據上論斷，應依道路交通案件處理辦法第20條，裁定如主文。
中    華    民    國    98    年    7    月     31   日
                  交通法庭    法  官   黃苙荌
以上正本證明與原本無異。
如不服本裁定，應於收受送達後5 日內向本院提出抗告狀。
中    華    民    國    98    年    7    月     31   日
                              書記官   廖佳玲


司法院資訊處製作；財團法人民間司法改革基金會備份。
